【裁判字號】    98,上易,651
【裁判日期】    981013
【裁判案由】    妨害名譽
【裁判全文】
臺灣高等法院臺南分院刑事判決         98年度上易字第651號
上  訴  人
即  被  告  甲○○
上列上訴人因妨害名譽案件，不服臺灣臺南地方法院98年度易字
第102號，中華民國98年7月16日第一審判決（起訴案號：臺灣臺
南地方法院檢察署97年度偵字第12813號），提起上訴，本院判
決如下：
    主  文
上訴駁回。
    理  由
一、按不服地方法院之第一審判決而上訴者，應向管轄第二審之
    高等法院為之。上訴書狀應敘述具體理由。上訴書狀未敘述
    上訴理由者，應於上訴期間屆滿後20日內補提理由書於原審
    法院，逾期未補提者，原審法院應定期間先命補正。第二審
    法院認為上訴書狀未敘述理由或上訴有第362條前段之情形
    者，應以判決駁回之。但其情形可以補正而未經原審法院命
    其補正者，審判長應定期間先命補正，刑事訴訟法第361條
    、第367條分別定有明文。所謂不服第一審判決之具體理由
    ，必係依據卷內既有訴訟資料或提出新事證，指摘或表明第
    一審判決有何採證認事、用法或量刑等足以影響判決本旨之
    不當或違法，而構成應予撤銷之具體事由，始克當之（例如
    ：依憑證據法則具體指出所採證據何以不具證據能力，或依
    憑卷證資料，明確指出所為證據證明力之判斷如何違背經驗
    、論理法則）；倘僅泛言原判決認定事實錯誤、違背法令、
    量刑失之過重或輕縱，而未依上揭意旨指出具體事由，或形
    式上雖已指出具體事由，然該事由縱使屬實，亦不足以認為
    原判決有何不當或違法者（例如：對不具有調查必要性之證
    據，法院未依聲請調查亦未說明理由，或援用證據不當，但
    除去該證據仍應為同一事實之認定），皆難謂係具體理由，
    俾與第二審上訴制度旨在請求第二審法院撤銷、變更第一審
    不當或違法之判決，以實現個案救濟之立法目的相契合，並
    節制濫行上訴（最高法院97年度臺上字第892號判決參照）
    。是以被告之上訴書狀或補提之上訴理由書，雖有敘述上訴
    理由，惟並未具體敘述第一審判決有上述違法、不當情形，
    即與未敘述具體理由無異，其所為上訴，即不符合上訴之法
    定要件。
二、本件被告上訴意旨略以：
  (一)被告與乙○○非男女朋友之關係，而係乙○○性侵被告，並
    以其偷拍之性愛影片恐嚇、傷害被告今後必須聽從其意思行
    事，否則將公佈影片及讓被告無法在高雄生存。因此，被告
    與乙○○始會遭他人認為是男女朋友。
  (二)被告長期被乙○○欺壓，導致需至長庚醫院精神科住院治療
    。97年8月15日被告最後亦參與張貼廣告單，一來是因看到
    傳單內容導致情緒不穩及聯想被欺壓之苦，傳單上亦已註明
    請大家注意乙○○以防被騙。二來被告不知道此等乃犯法之
    行為，事後得悉後亦深感後悔。
  (三)傳單及樹脂並非被告所有，事前被告亦不知道同案被告賴俊
    宏最後目的是張貼傳單，被告並非教唆及事前參與計畫之人
    。
  (四)被告上訴並非不承認錯誤，僅是請求法官考量能否重新量刑
    ，被告願以社會勞動取代罰金云云。
三、經查：
  (一)按刑法第309條第1項之公然侮辱罪，係以使人難堪為目的，
    以言語、文字、圖畫或動作，表示不屑、輕蔑或攻擊之意思
    ，足以對於個人在社會上所保持之人格及地位，達貶損其評
    價之程度，即足當之。再同法第310條第1項、第2項之誹謗
    罪，係指行為人在客觀上有指摘或傳述足以毀損他人名譽之
    事，主觀上有毀損他人名譽之故意，即具構成要件該當性，
    而行為人是否具有主觀構成要件之故意，須依當時具體情況
    客觀判斷之。本件原判決依據被告於原審之自白、同案被告
    賴俊宏及馮勝平之自白、證人丙○○與乙○○之證詞、卷附
    監視錄影光碟及翻拍照片及現場照片等事證，認定被告甲○
    ○與同案被告賴俊宏及馮勝平共犯刑法第309條第1項公然侮
    辱罪、第310條第2項之加重誹謗罪。並敘明上述三人所犯上
    開二罪，有犯意聯絡及行為分擔，均為共同正犯。及該等被
    告就上開二罪，各係以一張貼文字之行為所觸犯，應依想像
    競合犯之規定從一重依刑法第310條第2項之加重誹謗罪處斷
    。從形式上觀察，原判決尚無足以影響判決結果之不當或違
    法情事。
  (二)本件被告與告訴人乙○○之間過往究竟曾否為男友朋友關係
    、何以被外界人士認為其等原係男女朋友以及被告因何原因
    前往精神科接受治療等情，均與被告是否成立上述二罪無涉
    ，該等事由縱使屬實，亦不足以認為原判決有何不當或違法
    。
  (三)又按不得因不知法律而免除其刑事責任，刑法第16條定有明
    文。此外，刑法第310條第3項本文雖規定對於所誹謗之事，
    能證明其為真實者不罰。然於但書亦明定「涉及私德而與公
    共利益無關者，不在此限」，故行為人指摘或傳述毀損他人
    名譽之事縱屬真實，若係涉及私德而與公共利益無關者，仍
    不得據為免責之條件。從而被告主張事前不知張貼上有侮辱
    及毀損告訴人乙○○名譽文字之傳單為法所不許，且主張傳
    單上所記載之事實均為真實用以提醒他人勿再受騙云云，亦
    非指摘或表明第一審判決有何採證認事、用法或量刑等不當
    或違法，且亦不足以動搖原判決認事用法之結果。
  (四)再行為人只要參與犯罪構成要件之行為，即為正犯；且共同
    正犯之意思聯絡，不限於事前有所協議，其於行為當時，基
    於相互之認識，以共同犯罪之意思參與者，亦無礙於共同正
    犯之成立，最高法院25年上字第2253號、73年台上字第1886
    號判例均足參照。本件傳單及樹脂縱然非屬被告所有，且被
    告縱亦未事前參與謀議或教唆其他共犯，其既參與張貼傳單
    ，即屬著手實施公然侮辱及加重誹謗之構成要件行為，而應
    論為共同正犯，被告以未事前參與謀議亦未教唆，及傳單、
    樹脂非其所有等情據為上訴理由，非但未具體敘述第一審判
    決有何違法或不當之情形，亦顯然不足以認為原判決有何不
    當或違法。
  (五)至於原判決所宣告之拘役刑得否准予易服社會勞動，依刑法
    第41條第2項之規定及刑法施行法第3條之2修正理由第3項之
    意旨，屬檢察官就宣告刑之執行指揮職權，並非法院裁判量
    刑事項，無從由法院為准否之裁判，被告以此據為上訴理由
    ，亦顯無據。
四、揆諸前開說明，本件被告之上訴並未具體指摘或表明第一審
    判決有何採證認事或用法等足以影響判決本旨之不當或違法
    ，而構成應予撤銷之具體事由。綜上所述，本件被告之上訴
    不合法律上之程式，應予駁回，並不經言詞辯論為之。
據上論斷，依刑事訴訟法第367條前段、第372條，判決如主文。
中    華    民    國    98    年    10    月    13    日
                  刑事第二庭    審判長法  官    葉居正
                                      法  官    陳春長
                                      法  官    陳欽賢
以上正本證明與原本無異。
不得上訴。
                                      書記官    李良倩
中    華    民    國    98    年    10    月    13    日


司法院資訊處製作；財團法人民間司法改革基金會備份。
